【裁判字號】    97,交易,54
【裁判日期】    970731
【裁判案由】    過失傷害
【裁判全文】
臺灣臺中地方法院刑事判決              97年度交易字第54號
公  訴  人  臺灣臺中地方法院檢察署檢察官
被      告  甲○○
                    號14樓
上列被告因過失傷害案件，經檢察官提起公訴（96年度偵字第168
53號），本院判決如下：
    主    文
甲○○因過失傷害人，處拘役伍拾捌日，如易科罰金，以新臺幣
貳仟元折算壹日，減為拘役貳拾玖日，如易科罰金，以新臺幣貳
仟元折算壹日。
    犯罪事實
一、甲○○於民國96年3月10日上午5時10分許，駕駛車牌號碼LM
    -6810號自小客車，沿臺中市○區○○路由東往西方向行駛
    ，迨行經忠明路與忠明八街交叉路口時，明知無汽車駕駛執
    照者，不得駕駛汽車，並應注意車輛行駛時，駕駛人應注意
    車前狀況，隨時採取必要之安全措施。而當時天候晴、自然
    光線，路面鋪裝柏油、路面乾躁、無缺陷或障礙物，視距良
    好，行車管制號誌運作正常，依其智識及能力並無不能注意
    之情事，竟疏於注意，適有乙○○騎乘車號FB5-282號重型
    機車違規吊掛二輪小拖車，沿臺中市○○○街由北往南方向
    行駛，行經上開交叉路口時，亦明知其僅有輕型機車駕駛執
    照，不得駕駛重型機車，且應注意慢車不得牽引其他車輛及
    車輛行駛時，駕駛人應注意車前狀況，隨時採取必要之安全
    措施，而依當時狀況，其並無不能注意之情形，亦疏於注意
    ，而在上開交岔路口，甲○○駕駛之上開自小客車前方車頭
    擦撞乙○○騎乘之前揭機車左側車身，致乙○○人車倒地，
    受有左側腓骨骨折、內踝骨折及右側骨盆骨折等傷害。甲○
    ○於肇事後，在有偵查權限之警察機關尚未發覺犯罪前，以
    電話報警陳明姓名地點，主動向據報前來處理、有偵辦犯罪
    職務之臺中市警察局第二分局交通分隊警員藍維德自首而接
    受裁判。
二、案經乙○○訴由臺中市警察局第二分局報請臺灣臺中地方法
    院檢察署檢察官偵查起訴。
    理    由
一、按被告以外之人於審判外之言詞或書面陳述，除法律有規定
    者外，不得作為證據，刑事訴訟法第159條第1項定有明文，
    此即學理上所稱「傳聞證據排除法則」。被告以外之人於偵
    查中向檢察官所為之陳述，除顯有不可信之情況者外，得為
    證據；被告以外之人於審判外之陳述，雖不符同法第159條
    之1至第159條之4之規定，而經當事人於審判程序同意作為
    證據，法院審酌該言詞陳述或書面陳述作成時之情況，認為
    適當者，亦得為證據。當事人、代理人或辯護人於法院調查
    證據時，知有第159條第1項不得為證據之情形，而未於言詞
    辯論終結前聲明異議者，視為有前項之同意，亦為同法第
    159之1第2項及第159條之5所分別明定。而鑒於採用傳聞證
    據排除法則之重要理由之一，係因傳聞證據未經當事人之反
    詰問予以覈實，若當事人願放棄對原供述人之反對詰問時，
    原則上即可承認該傳聞證據之證據能力，而揆諸我國刑事訴
    訟法第159條之5之立法理由，除參照前述傳聞證據排除法則
    之基本法理外，亦參考日本刑事訴訟法第326條之立法例，
    查日本刑事審判實務之運作，有關檢察官及被告均同意作為
    證據之傳聞書面材料或陳述，可直接援引該國刑事訴訟法第
    326條作為傳聞例外之法律依據，僅在檢察官與被告不同意
    之情況下，乃須根據其他傳聞例外規定俾以斟酌該等書面材
    料或陳述是否具有證據能力，在當事人間無爭執之案件中，
    傳聞證據基本上均可依據前引規定提出於法院使用。據此，
    我國刑事訴訟法第159條之5之適用應可作同上之解釋，本件
    證人即告訴人乙○○於警詢及檢察官偵訊時所指證之情節，
    固為被告以外之人在審判外之陳述，屬傳聞證據，惟被告就
    前開審判外之陳述，迄於言詞辯論終結前，對於其證詞之證
    據能力並未為異議之聲明，而本院審酌該證人陳述作成時之
    情況，核無違法取證及證明力明顯過低而顯有不可信之瑕疵
    及情況，亦認為以之作為證據為適當，故依上開規定及說明
    ，證人乙○○之陳述自得作為證據，合先敘明。
二、被告甲○○就上揭犯罪事實均坦認不諱，核與告訴人乙○○
    於警詢、檢察官偵查時指述之情節大致相符，復有道路交通
    事故現場圖、道路交通事故調查報告表（一）、（二）、證
    號查詢汽車駕駛人無此駕駛人資料之證明及相關照片25張在
    卷足佐，且告訴人因本件車禍，受有如犯罪事實欄所載之前
    揭傷勢，有中國醫藥大學附設醫院診斷證明書1份存卷可參
    。另被告雖辯稱告訴人闖紅燈之詞，惟此為告訴人所否認且
    到庭證稱是被告闖紅燈之詞 (見本院卷頁65反) ，而本院參
    酌臺中市警察局交通警察隊所製作之道路交通事故初步分析
    研判表肇事原因欄內記載「肇事原因應取決於雙方行駛進入
    路口時號誌為何，雙方各執一詞並無其他佐證資料可稽，應
    有一方涉嫌違反號誌管誌」之情，再參以被告在檢察官偵訊
    時所供稱其行向是黃燈變紅燈 (見臺灣臺中地方法院檢察署
    96年度偵字第16853 號卷頁6)，亦係指告訴人行向仍為紅燈
    之意旨，尚難排除被告行向為黃燈尚未變紅燈，而告訴人行
    向紅燈尚未變綠燈之情形，故已難認定被告與告訴人何人違
    反號誌行駛之事；惟據上述，被告既坦認其有無照駕駛及未
    注意車前狀況等過失，且按駕駛人無汽車駕駛執照者，不得
    駕駛汽車，並應注意車輛行駛時，應注意車前狀況，隨時採
    取必要之安全措施，道路交通安全規則第50條第1項、第94
    條第3項分別定有明文，而本件車禍發生當時天候晴、自然
    光線，路面鋪裝柏油、路面乾躁、無缺陷或障礙物，視距良
    好，行車管制號誌運作正常等情，為前開道路交通事故調查
    表 (一) 所明載，應認為被告駕車當時並無不能注意之情事
    ，詎竟疏未注意車前狀況，而發生本件車禍事件，其駕車行
    為違反上開行車規定，自有過失，甚為明確；又告訴人因
    本件車禍事故受有左側腓骨骨折、內踝骨折及右側骨盆骨折
    等傷害，已見前述，被告之過失駕駛行為與告訴人之傷害結
    果間，具有相當因果關係，亦足認定。雖告訴人等於本件車
    禍亦有上述未充分注意車前狀況、僅有輕型機車駕駛執照，
    不得駕駛重型機車，及應注意慢車不得牽引其他車輛等疏失
    情形，惟此僅屬告訴人等對車禍傷害之發生與有過失，得為
    本院量刑時之參考及告訴人請求民事損害賠償時有無過失相
    抵之問題而已，仍難免除被告於本件肇事之過失責任。綜此
    ，本件事證已臻明確，被告犯行洵堪認定。
三、核被告所為，係犯刑法第284條第1項前段之過失傷害罪。又
    被告為汽車駕駛人，無駕駛執照駕車，且於行經行人穿越道
    不依規定讓行人優先通行，因而致人受傷，依法應負刑事責
    任，應依道路交通管理處罰條例第86條第1項之規定加重其
    刑二分之一。另被告於肇事後，自行報警處另本院審酌被告
    於車禍發生後以電話報警陳明姓名地點，主動向據報前來處
    理、有偵辦犯罪職務之臺中市警察局第二分局交通分隊警員
    藍維德自首而接受裁判等情，此有臺中市○○○道路交通事
    故肇事人自首情形紀錄表及前開道路交通事故調查報告表 (
    二) 載明被告肇事後並未逃逸之情可憑，認為被告係對於未
    發覺之罪自首而受裁判，茲依刑法第62條前段之規定，減輕
    其刑，且因其刑有加減情事，應先加後減之。爰審酌被告前
    無不法之犯罪前科紀錄，素行尚佳，有其臺灣高等法院被告
    前案紀錄表附卷可查，以及其於本件車禍之過失程度，告訴
    人等上開受傷狀況，及其對本件車禍之發生亦與有過失，被
    告肇事後雖曾在本院與告訴人達成和解願賠償新臺幣 (下同
    )80,000 元予告訴人，惟終以經濟不佳為由，而未能給付賠
    償金80,000元予告訴人，暨其犯後於本院審理時坦認其與告
    訴人均有過失之犯罪後態度等一切情形，量處如主文所示之
    刑，並諭知易科罰金之折算標準。另九十六年罪犯減刑條例
    業於96年7月4日公布，並自96年7月16日施行，該條例第2條
    明文規定：「犯罪在中華民國96年4月24日以前者，除本條
    例另有規定外，依下列規定減刑：三、有期徒刑、拘役或罰
    金，減其刑期或金額二分之一」；本件被告所犯上揭過失傷
    害罪之犯罪時間，係在96年4月24日以前，故依上開規定，
    本院應減其有期徒刑二分之一，並諭知易科罰金之折算標準
    ，以示懲儆。
據上論斷，應依刑事訴訟法第299條第1項前段，刑法第284條第1
項前段、第62條前段、第41條第1項前段，道路交通管理處罰條
例第86條第1項，刑法施行法第1條之1，中華民國96年罪犯減刑
條例第2條第1項第3款、第7條、第9條，判決如主文。
本案經檢察官丙○○到庭執行職務。
中    華    民    國    97    年    7    月    31    日
                        刑事第三庭  法  官  楊曉惠
以上正本證明與原本無異。
如不服本判決，應於收受送達後10日內向本院提出上訴書狀（應
敘述具體理由並附繕本）。
上訴書如未敘述理由，應於上訴期間屆滿後20日內補提理由書於
本院。
                                    書記官  陳玲誼
中    華    民    國    97    年    7    月    31    日
附錄論罪科刑法條
刑法第284條第1項
因過失傷害人者，處六月以下有期徒刑、拘役或五百元以下罰金
，致重傷者，處一年以下有期徒刑、拘役或五百元以下罰金。


司法院資訊處製作；財團法人民間司法改革基金會備份。
